【裁判字號】    95,上訴,1570
【裁判日期】    950920
【裁判案由】    妨害自由等
【裁判全文】
台灣高等法院台中分院刑事判決        95年度上訴字第1570號
上  訴  人  台灣南投地方法院檢察署檢察官
上  訴  人
即  被  告  戊○○
                    （現另案於台灣台中監獄執行中）
上列上訴人因被告妨害自由等案件，不服台灣南投地方法院95年
度訴緝字第13號中華民國95年5月30日第一審判決 （起訴案號：
台灣南投地方法院檢察署93年度偵字第3611號），提起上訴，本
院判決如下：
    主  文
上訴駁回。
    事  實
一、戊○○前因妨害風化案件，經台灣台中地方法院以90年度中
    簡字第1714號判決判處有期徒刑三月確定，甫於90年11月30
    日易科罰金執行完畢。
二、緣甲○○（業經依共同剝奪行動自由罪，判處有期徒刑二年
    確定）於南投縣彰南投市○○路南投國小前，設立代辦信用
    卡、現金卡業務，並以每件代辦銀行所核准信用額度之百分
    二十作為佣金，適於93年間，丁○○、丙○○在葉永德之介
    紹下，同赴上址委託甲○○代辦信用卡。93年10月12日下午
    5時許，甲○○邀戊○○駕駛車號2Q-5025號自小客車，搭載
    甲○○至南投縣竹山鎮○○里○○路100 號丙○○租屋處，
    向屋主葉永德等追討代辦信用卡債務，戊○○再邀簡年佑（
    業經依共同剝奪行動自由罪，處有期徒刑七月確定）一起前
    往。甲○○等人因找尋葉永德未果，竟共同基於脅迫使人行
    無義務之事、剝奪他人行動自由、傷害他人身體之犯意聯絡
    ，由戊○○持槍（未扣案，無證據證明有殺傷力）強押丁○○、丙○○至由戊○○所駕駛之上開自小客車內，隨後將之
    押往台中縣龍井鄉、台中市大肚山區偏遠處，共同毆打丁○○、丙○○二人，致丁○○受有前胸挫擦傷四×四公分；致
    丙○○右臉頰挫傷腫脹四×四公分、前胸挫傷淤傷八×六公
    分。復共同以脅迫使丁○○、丙○○行無義務之事，使丙○○迫於無奈分別簽發每張面額新台幣（下同）十萬元本票二
    紙，而丁○○則在該本票上背書交付甲○○收執，丙○○回
    應將至台中市找朋友支借以付二萬元。甲○○等人即用上開
    自小客車載丁○○、丙○○至台中市○○○街處，令丙○○
    一人下車找人支借現款，約定30分鐘後，以行動電話回應；
    豈料丙○○找尋友人，均無法支借，甲○○即將丁○○押回
    台中市○○路237號11樓之2勁榮國際股份有限公司，直至同
    日晚上 9時許，丁○○急電其女友林素卿速籌齊二萬元，林
    素卿恐丁○○遭遇不測，即電請丁○○妹妹葉莉珠籌足二萬
    元後，翌日凌晨零時30分許，即相約在南投縣竹山鎮○○路
    與高速公路竹山交流道前休息站前，在交付現金二萬元後，
    甲○○等人始將丁○○釋放。嗣於同年10月14日上午10時許
    ，甲○○搭乘不知情前妻廖芷羽（由檢察官另為不起訴分）
    所駕駛自小客車再至南投縣竹山鎮向丙○○追討債務，行經
    南投縣竹山鎮○○路與大明路口處，為警攔檢查獲而悉上情
    。
三、案經丙○○、丁○○訴由南投縣政府警察局竹山分局報告台
    灣南投地方法院檢察署檢察官偵查起訴。
    理  由
一、按除被告所犯為死刑、無期徒刑、最輕本刑為三年以上有期
    徒刑之罪或高等法院管轄第一審案件者外，於法院行準備程
    序進行中，被告先就被訴事實為有罪之陳述時，審判長得告
    知被告簡式審判程序之旨，並聽取當事人、代理人、辯護人
    及輔佐人之意見後，裁定進行簡式審判程序；且受命法官行
    準備程序，與法院或審判長有同一之權限；又簡式審判程序
    之證據調查，不受刑事訴訟法第159條第1項、第161條之2、
    第161條之3、第163條之1及第164條至第170條規定之限制，
    刑事訴訟法第273條之1第1項、第279條第2項前段、第273條
    之2分別定有明文。查本件上訴人即被告戊○○ （下稱被告
    ）所犯為死刑、無期徒刑、最輕本刑為三年以上有期徒刑以
    外之罪，且非高等法院管轄第一審之案件，經原審法院合議
    庭裁定由受命法官行準備程序時，被告就被訴事實為有罪之
    陳述後，復經原審法院合議庭裁定由受命法官獨任行簡式審
    判程序，是其證據之調查，自不受上開刑事訴訟法規定之限
    制，合先敘明。
二、認定犯罪事實所憑證據及理由：
(一)、被告於本院審理時固不否認有駕駛小客車載甲○○、簡年估
    至南投縣竹山鎮○○路 100號，將被害人丁○○、丙○○載
    至台中縣市大肚山區，要求丙○○簽立本票二紙，並由丁○○背書。後因丙○○下車籌款，一去未回，才起意毆打丁○○云云。惟查，被告於原審法院審理時，對於上開犯行，已
    坦白承認。證人丁○○、丙○○、林素卿、葉莉珠、葉永德
    等人就被告與甲○○、簡年佑上開犯行，亦分別於警詢、偵
    查時之證述明確，並有如附表所示本票二紙及照片三張等在
    卷可佐，被告於原審法院所為自白與事實相符，其犯行可以
    認定。
(二)、被告於本院所為上開辯詞，與其於原審法院所為自白不符，
    亦與證人丁○○、丙○○所證情節不符，顯係避重就輕之詞
    ，不能採信。另證人即共犯甲○○於本院證稱：未帶槍，是
    被害人自己願意上車的，沒有押被害人。是到台中市後，丙○○說要下車借錢，結果一去不回，騙我們，才將丁○○押
    到大肚山上毆打，本票是在南投往台中途中簽的云云，與上
    開丁○○、丙○○所證情節不符。且丙○○亦受有右臉頰挫
    傷腫脹四×四公分、前胸挫傷淤傷八×六公分之傷害，已據
    丙○○證述明確。如甲○○證詞屬實，則丙○○不會有上開
    傷害，足認甲○○於本院證詞，與事實不符，不能採信。
三、所犯罪名及刑之酌科：
(一)、核被告所為，係犯刑法第302條第1項以非法方法剝奪人之行
    動自由罪、第277條第一項傷害罪及第304條第1 項強制罪。
(二)、被告與同案被告甲○○、簡年佑間，就上開犯行，皆有犯意
    聯絡及行為分擔，均為共同正犯。
(三)、被告所犯上開犯行，皆同時侵害丁○○、丙○○二人之人身
    自由、身體法益，係一行為而觸犯數相同罪名，為想像競合
    犯，均應依刑法第55條規定，分別從一以非法方法剝奪人之
    行動自由罪、傷害罪及強制罪處斷。
(四)、被告上開所犯前述三罪間，有方法、目的之牽連關係，為牽
    連犯，應依修正前刑法第55條之規定，從較重之以非法方法
    剝奪他人行動自由罪處斷。查被告行為後，94年1月7日修正
    公布之刑法，自95年7月1日施行，修正後之刑法刪除第55條
    關於牽連犯之規定。本件被告所犯上開等罪具有牽連犯之關
    係，依修正前即行為時之規定，應從一重之罪處斷。依修正
    後之刑法既已刪除牽連犯之規定，則所犯上述各罪應依數罪
    併罰之規定分論併罰。比較新舊法之規定，修正後之規定並
    非較有利於被告，依刑法第2條第1項之規定，應適用行為時
    之法律，即適用修正前刑法第55條牽連犯之規定，併此敘明
    。
(五)、被告曾受如事實欄一、所示有期徒刑之宣告並經執行完畢，
    此有刑案資料查註紀錄表及台灣高等法院被告前案紀錄表附
    卷可參，其於刑之執行完畢後五年內故意再犯本件有期徒刑
    以上之罪，不論依修正前之刑法第47條，或修正後之刑法第
    47條第1 項之規定，均構成累犯，對被告而言並無有利或不
    利之情形，自不生新舊法比較之問題，應逕依修正前之刑法
    第47條，論以累犯，並加重其刑。
(六)、原審判決適用刑法第28條、第302條第1項、第277條第1項、
    第304條第1項、第2條第1項，修正前刑法第47條、第55條、
    ，罰金罰鍰提高標準條例第一條前段，審酌被告：(1)催討債
    務，竟憑藉私力，以強暴、脅迫乃至剝奪行動自由之方式，
    令被害人丁○○、丙○○屈服，對社會秩序危害非輕，更對
    被害人之身心造成傷害；(2)涉案之情節，與同案被告甲○○
    相比，較屬輕微；(3)坦承犯行、犯後態度良好，惟尚未與被
    害人（或被害人之家屬）達成和解等一切情狀，量處有期徒
    刑十月，並以起訴書雖對被告具體求處有期徒刑一年，惟經
    審酌被告之犯罪情節等一切情狀，認應量處有期徒刑十月為
    適當。另以扣案如附表所示之本票二紙，係被告等所有且因
    其等犯本件犯罪所得之物，業據被告等供明在卷，均應依刑
    法第38條第1項第3款之規定宣告沒收。至扣案之空白本票三
    紙，並非供被告等犯本件犯罪所用或預備犯罪之物或因犯罪
    所得之物一節，業據同案被告甲○○供明在卷，此外復無積
    極證據足以證明該等空白本票係被告等所有且供其等犯本件
    犯罪所用或預備犯罪之物或因犯罪所得之物，又非違禁物，
    爰不予宣告沒收，認事用法，均無不當，量刑亦屬妥適。檢
    察官上訴意旨略以：被告等以暴力討債，迄今尚未繳出犯罪
    工具之槍械，且原審判決對於債務額度未盡調查責任，尤其
    被告命被害人簽立新台幣 10萬元本票2張，是否已逾債額，
    輕縱暴力討債行為，無異鼓勵犯罪云云。查與甲○○、被告
    共同前往討債、且出手毆打被害人之簡年佑，經原審法院判
    處有期徒刑七月確定。被告並非主謀，負責開車，原審判決
    判處有期徒刑十月，並無量刑過輕之情形。另被害人簽立之
    本票係作為擔保用，其擔保面額超過債務金額，為一般社會
    習慣，不能逕認被告等有不法意圖。檢察官以上開理由指摘
    原審判決不當，其上訴為無理由，應予駁回。被告上訴意旨
    則以原審量刑過重為由，指摘原審判決不當。查為本案主謀
    之甲○○，經原審法院判處有期徒刑二年確定，另共犯簡年
    佑經判處有期徒刑七月確定。則原審法院判處被告有期徒刑
    十月，並無量刑過重之情形，被告之上訴為無理由，亦應予
    駁回。
據上論結，應依刑事訴訟法第368條，判決如主文。
本案經檢察官乙○○到庭執行職務。
中    華    民    國    95    年    9     月    20    日
              刑事第九庭  審判長法  官  趙  春  碧
                                法  官  康  應  龍
                                法  官  余  仕  明
上列正本證明與原本無異。
如不服本判決應於收受送達後十日內向本院提出上訴書狀，其未
敘述上訴之理由者並得於提起上訴後十日內向本院補提理由書（
均須按他造當事人之人數附繕本）。
                                書記官  胡  美  娟
中    華    民    國    95    年    9     月    21    日
附錄本案論罪科刑法條：
刑法第302條第1項、第277條第1項、第304條第1項：
刑法第302條第1項私行拘禁或以其他非法方法，剝奪人之行動自
由者，處5年以下有期徒刑、拘役或300元以下罰金。
刑法第277條第1項傷害人之身體或健康者，處3年以下有期徒刑
、拘役或1千元以下罰金。
刑法第304條第1項以強暴、脅迫使人行無義務之事或妨害人行使
權利者，處3年以下有期徒刑、拘役或300元以下罰金。
附表：
┌───┬────┬─────┬───┬───┐
│編  號│票    號│面      額│發票人│背書人│
│      │        │（新台幣）│      │      │
├───┼────┼─────┼───┼───┤
│  一  │0000000 │  十萬元  │丙○○│丁○○│
├───┼────┼─────┼───┼───┤
│  二  │0000000 │  十萬元  │丙○○│丁○○│
└───┴────┴─────┴───┴───┘
                                                    Ｒ


司法院資訊處製作；財團法人民間司法改革基金會備份。
